【裁判字號】    97,訴,3035
【裁判日期】    971203
【裁判案由】    違反毒品危害防制條例
【裁判全文】
臺灣彰化地方法院刑事判決              97年度訴字第3035號
公  訴  人  臺灣彰化地方法院檢察署檢察官
被      告  甲○○
上列被告因違反毒品危害防制條例案件，經檢察官提起公訴（97
年度毒偵字第3759號），本院依簡式審判程序判決如下：
    主  文
甲○○施用第一級毒品，累犯，處有期徒刑玖月。
    事  實
一、甲○○前因施用毒品案件，經本院以88年度毒聲字第4603號
    裁定送觀察、勒戒後，因評定認有繼續施用毒品傾向，經本
    院以88年度毒聲字第5019號裁定令入戒治處所施以強制戒治
    ，嗣經裁定停止戒治，所餘期間付保護管束，於民國89年11
    月16日執行完畢；復於上開強制戒治執行完畢釋放後5 年內
    ，因施用毒品案件，經本院以93年度訴字第601 號判決處有
    期徒刑1 年2 月確定。另因施用毒品案件，經本院以95年度
    訴字第786 號判決處有期徒刑1 年2 月、5 月，定應執行刑
    為有期徒刑1 年5 月確定；又因施用毒品及贓物案件，經本
    院分別以95年度訴字第1513號、95年度簡字第390 號判決處
    有期徒刑1 年3 月、4 月確定，上開4 案經送監執行，嗣經
    減刑並另定應執行刑，於97年3 月28日縮短刑期期滿執行完
    畢。仍不知警惕，復基於施用第一級毒品海洛因之犯意，於
    97年8 月16日上午8 時許，在彰化縣鹿港鎮鹿港公園廁所內
    ，將海洛因摻水混合後，以注射針筒注射體內之方式，施用
    海洛因1 次。嗣因其與經實施通訊監察之門號0000-000000
    號行動電話持用人通話，警員依通話內容認其涉有施用毒品
    之犯罪嫌疑，通知其到案說明，經採集尿液檢驗結果呈嗎啡
    及可待因陽性反應，查悉上情。
二、案經彰化縣警察局鹿港分局報告臺灣彰化地方法院檢察署檢
    察官偵查起訴。
    理  由
一、被告甲○○所涉為死刑、無期徒刑、最輕本刑為3 年以上有
    期徒刑或高等法院管轄第一審案件以外之罪，並於本院行準
    備程序時就被訴事實為有罪之陳述，本院合議庭依刑事訴訟
    法第273 條之1 第1 項規定，裁定改由受命法官獨任行簡式
    審判程序，先予敘明。
二、按毒品危害防制條例就施用毒品者，僅限於「初犯」及「5
    年後再犯」二種情形，始應先經觀察、勒戒或強制戒治程序
    。倘被告於5 年內已再犯，經依法追訴處罰，縱其第3 次（
    或第3 次以上）再度施用毒品之時間，在初犯經觀察、勒戒
    或強制戒治執行完畢釋放5 年以後，已不合於「5 年後再犯
    」之規定，且因已於「5 年內再犯」，顯見其再犯率甚高，
    原實施觀察、勒戒或強制戒治，已無法收其實效，即應依毒
    品危害防制條例第10條處罰（參照最高法院95年度第7 次刑
    事庭會議決議、97年度第5 次刑事庭會議決議意旨）。本件
    被告前因施用毒品案件，經本院以88年度毒聲字第4603號裁
    定送觀察、勒戒後，因評定認有繼續施用毒品傾向，經本院
    以88年度毒聲字第5019號裁定令入戒治處所施以強制戒治，
    嗣經裁定停止戒治，所餘期間付保護管束，於89年11月16日
    執行完畢釋放；復於上開強制戒治執行完畢釋放後5 年內，
    因施用毒品案件，經本院以93年度訴字第601 號判決處有期
    徒刑1 年2 月確定等情，有臺灣高等法院被告前案紀錄表、
    臺灣高等法院在監在押全國紀錄表在卷可憑，是被告曾於強
    制戒治執行完畢釋放後，5 年內再犯毒品危害防制條例第10
    條之罪，並經法院判處罪刑確定，復為本件施用第一級毒品
    之犯行經警查獲，依上開說明，自與前揭條例第20條第3 項
    之規定僅得適用於「5 年後再犯」之情形不符，本件公訴人
    逕行起訴，並無不合。
三、上揭犯罪事實業據被告於警詢及本院審理時坦承不諱（見警
    卷、本院97年11月19日準備程序及審判筆錄），被告為警所
    採集之尿液，經檢驗呈可待因及嗎啡陽性反應，有彰化縣警
    察局鹿港分局委託檢驗尿液代號與真實姓名對照表、詮昕科
    技股份有限公司濫用藥物尿液檢驗報告各乙紙附卷可稽，並
    有員警職務報告書1 紙可資佐證（均見警卷），足認被告上
    開自白與事實相符。綜上，本件事證明確，被告犯行洵堪認
    定，應依法論科。
四、按海洛因為毒品危害防制條例第2 條第2 項第1 款所規定之
    第一級毒品，被告施用海洛因之行為，核係犯毒品危害防制
    條例第10條第1 項施用第一級毒品罪。被告為供施用而持有
    該毒品之低度行為，應為施用之高度行為所吸收，不另論罪
    。被告前因施用毒品案件，經本院以95年度訴字第786 號判
    決處有期徒刑1 年2 月、5 月，定應執行刑為有期徒刑1 年
    5 月確定；另因施用毒品及贓物案件，經本院分別以95年度
    訴字第1513號、95年度簡字第390 號判決處有期徒刑1 年3
    月、4 月確定；上開4 案經送監執行，嗣經減刑並另定應執
    行刑，於97年3 月28日縮短刑期期滿執行完畢，有臺灣高等
    法院被告前案紀錄表可稽，其於有期徒刑執行完畢後5 年內
    又故意再犯本案之罪，為累犯，應依刑法第47條第1 項規定
    ，加重其刑。爰審酌被告曾因施用毒品經送觀察、勒戒及強
    制戒治，仍未知警惕，再犯本案之罪，足見其雖經觀察、勒
    戒及強制戒治之治療程序，仍未徹底戒除惡習遠離毒害，顯
    未能善體國家設置觀察、勒戒及戒治機構，協助毒品施用者
    戒除毒害之良法美意，惟念及施用毒品本質上係戕害自身健
    康之行為，尚未嚴重破壞社會秩序或侵害他人權益，暨其犯
    罪之動機、目的、所生危害及犯罪後坦承犯行態度良好等一
    切情狀，量處如主文所示之刑，以示懲儆。
據上論斷，應依刑事訴訟法第273 條之1 第1 項、第299 條第1
項前段，毒品危害防制條例第10條第1 項，刑法第11條前段、第
47條第1 項，判決如主文。
本案經檢察官蔡曉崙到庭執行職務。
中    華    民    國    97    年    12    月    3     日
                        刑事第三庭  法  官  楊舒嵐
以上正本證明與原本無異。
如不服本判決應於收受判決後10日內向本院提出上訴書狀，並應
敘述具體理由；其未敘述上訴理由者，應於上訴期間屆滿後20日
內向本院補提理由書 (均須按他造當事人之人數附繕本)「切勿
逕送上級法院」。
中    華    民    國    97    年    12    月    4     日
                                    書記官  張木松
附錄論罪科刑法條：
毒品危害防制條例第10條第1項
施用第一級毒品者，處 6 月以上 5 年以下有期徒刑。


司法院資訊處製作；財團法人民間司法改革基金會備份。
